【裁判字號】    98,審訴,4095
【裁判日期】    981210
【裁判案由】    毒品危害防制條例
【裁判全文】
臺灣高雄地方法院刑事判決           98年度審訴字第4095號
公  訴  人  臺灣高雄地方法院檢察署檢察官
被      告  甲○○
上列被告因毒品危害防制條例案件，經檢察官提起公訴（98年度
毒偵字第4482號），被告於準備程序中就被訴事實為有罪之陳述
，經本院告知簡式審判程序之旨，並聽取被告與公訴人之意見後
，合議庭裁定由受命法官獨任進行簡式審判程序，判決如下：
    主  文
甲○○施用第一級毒品，累犯，處有期徒刑壹年貳月。又施用第
二級毒品，累犯，處有期徒刑肆月。應執行有期徒刑壹年肆月。
    事  實
一、甲○○前因施用毒品案件，經本院以90年度毒聲字第6276號
    裁定送觀察、勒戒後，認有繼續施用毒品傾向，以90年度毒
    聲字第7454號裁定令入戒治處所施以強制戒治，於民國92年
    1 月20日執行完畢釋放，由臺灣高雄地方法院檢察署檢察官
    以92年度戒毒偵字第192 號為不起訴處分確定。又於92年間
    ，因施用毒品案件，經本院以92年度毒聲字第2938號裁定令
    入戒治處所施以強制戒治，同案起訴經本院以92年度訴字第
    1602 號 判處有期徒刑10月確定，於93年12月27日執行完畢
    。復於94年間，因施用毒品案件，經本院以94年度訴字第
    578 號、94年度訴字第3950號判處有期徒刑10月、8 月確定
    ，接續執行於95年11月22日假釋出獄，於96年3 月11日縮短
    刑期執行完畢。又於96年間，因施用毒品案件，經本院96年
    度訴字第732 號判處有期徒刑1 年，復經裁定減刑為有期徒
    刑6 月確定，於97年1 月10日執行完畢（構成累犯）。詎甲
    ○○不知悔改，竟分別基於施用第一級毒品海洛因及第二級
    毒品甲基安非他命之犯意，於98年5 月19日12時許，在其高
    雄縣鳳山市○○街210 號住處內，以針筒注射之方式，施用
    第一級毒品海洛因1 次。隨後又在同一地點，以玻璃球燒烤
    吸食煙霧之方式，施用第二級毒品甲基安非他命1 次。嗣於
    同年5 月20日15時30分許，在高雄縣鳳山市○○路與南華路
    口，因另案通緝為警查獲，並徵得其同意採尿送驗，結果呈
    嗎啡、可待因、安非他命及甲基安非他命陽性反應，始悉上
    情。
二、案經高雄市政府警察局前鎮分局移請臺灣高雄地方法院檢察
    署檢察官偵查起訴。
    理  由
一、本件被告甲○○所犯係死刑、無期徒刑、最輕本刑為3年以
    上有期徒刑以外之罪，其於準備程序就前揭被訴事實為有罪
    之陳述，經受命法官告知簡式審判程序之旨，並聽取其與公
    訴人之意見後，本院認無不得或不宜改依簡式審判程序進行
    之處，爰依刑事訴訟法第273 條之1 第1 項規定，裁定由受
    命法官獨任進行簡式審判程序，合先敘明。
二、上揭事實，已據被告甲○○於本院審理中坦承不諱，且其於
    查獲時為警所採驗之尿液，經送往高雄市立凱旋醫院以GC
    /MS 方法（氣相層析/質譜儀法）檢驗，結果確呈第一級毒
    品海洛因代謝後之嗎啡、可待因等陽性反應及第二級毒品甲
    基安非他命代謝後之安非他命、甲基安非他命等陽性反應，
    此有高雄市立凱旋醫院98年6月5日濫用藥物尿液檢驗報告、
    高雄市政府警察局前鎮分局查獲煙毒麻醉藥品案件犯罪嫌疑
    人姓名對照表（尿液編號I-169）各1份附卷可稽，足認被告
    上開自白核與事證相符。又被告曾受如事實欄所載之觀察、
    勒戒及強制戒治，並於執行完畢後5年內，再犯施用毒品罪
    而經依法追訴處罰執行完畢等事實，亦有卷附本院院內索引
    卡紀錄表報表、臺灣高等法院被告前案紀錄表各1份在卷可
    按。按毒品危害防制條例第20條、第23條於93年1月9日修正
    施行後，將施用毒品之刑事處遇程序，區分為「初犯」及「
    五年內再犯」、「五年後再犯」3種，其立法理由謂：「初
    犯」經觀察、勒戒或強制戒治執行完畢釋放後，「五年內再
    犯」者，因其再犯率甚高，原實施之觀察、勒戒及強制戒治
    既已無法收其實效，爰依法追訴或裁定交付審理。至於經觀
    察、勒戒或強制戒治執行完畢釋放後，「五年後再犯」者，
    前所實施之觀察、勒戒或強制戒治已足以遮斷其施用毒品之
    毒癮，為期自新及協助其斷除毒癮，仍適用「初犯」規定，
    先經觀察、勒戒或強制戒治之程序。從而依修正後之規定，
    僅限於「初犯」及「五年後再犯」二種情形，始應先經觀察
    、勒戒或強制戒治程序。倘被告於5年內已再犯，經依法追
    訴處罰，縱其第3次再度施用毒品之時間，在初犯經觀察、
    勒戒或強制戒治執行完畢釋放5年以後，已不合於「五年後
    再犯」之規定，且因已於「五年內再犯」，顯見其再犯率甚
    高，原實施觀察、勒戒或強制戒治，已無法收其實效，即應
    依該條例第10條處罰（最高法院95年第7次刑事庭會議決議
    參照）。從而，被告於前開初犯觀察、勒戒及強制戒治處分
    執行完畢釋放後「五年內再犯」施用毒品罪，並經依法追訴
    處罰完畢，而本件被告再度施用毒品犯行，已不合於「五年
    後再犯」之規定，揆諸前揭說明即應依毒品危害防制條例第
    10條施用毒品罪加以處罰。職是，本案事證明確，被告犯行
    洵堪認定，應依法論科。
三、核被告所為，係犯毒品危害防制條例第10條第1項施用第一
    級毒品罪及同條第2項施用第二級毒品罪。其施用第一級毒
    品海洛因與第二級毒品甲基安非他命前分別持有海洛因、甲
    基安非他命之低度行為，應為施用之高度行為所吸收，均不
    另論罪。又被告所犯前揭2罪犯意各別，且行為互殊，觸犯
    構成要件相異之罪名，應予分論併罰。被告於92年間，因施
    用毒品案件，經本院以92年度訴字第1602號判處有期徒刑10
    月確定，於93年12月27日執行完畢。復於94年間，因施用毒
    品案件，經本院以94年度訴字第578號、94年度訴字第3950
    號判處有期徒刑10月、8 月確定，接續執行於95年11月22日
    假釋出獄，於96年3 月11日縮短刑期執行完畢。又於95年間
    ，因施用毒品案件，經本院96年度訴字第732 號判處有期徒
    刑1 年，復經裁定減刑為有期徒刑6 月確定，於97年1 月10
    日執行完畢，有前開前案紀錄表可按，其於有期徒刑執行完
    畢後，5 年以內故意再犯本案法定刑均為有期徒刑以上之罪
    ，應依刑法第47條第1 項分別論以累犯，並加重其刑。爰審
    酌被告前因施用毒品案件，迭經觀察、勒戒、強制戒治及法
    院科刑判決後，竟再為本件犯行，足見其惡習已深，且戒絕
    毒癮之意志不堅，未能體悟施用毒品對自己、家人造成之傷
    害及社會之負擔，自屬可議；惟念其於犯後坦承犯行態度良
    好，及施用毒品本質上係屬戕害自身健康之行為，尚未直接
    危害他人，反社會性程度應屬較低等一切情狀，分別量處如
    主文所示之刑，並定其應執行之刑，以資懲儆。
據上論斷，應依刑事訴訟法第273條之1第1項、第299條第1項前
段，毒品危害防制條例第10條第1項、第2項，刑法第11條前段、
第47條第1項、第51條第5款，判決如主文。
本案經檢察官游淑玟到庭執行職務。
中    華    民    國    98    年    12    月    10    日
                  刑事第十庭    法  官  李代昌
以上正本證明與原本無異。
如不服本判決應於收受本判決後10日內向本院提出上訴書狀，並
應敘述具體理由，如未敘述上訴理由者，應於上訴期間屆滿後20
日內補提理由書狀於本院（均須按他造當事人之人數附繕本）「
切勿逕送上級法院」。
中    華    民    國    98    年    12    月    10    日
                                書記官  黃振祐
附錄本判決論罪之法條：
毒品危害防制條例第10條
施用第一級毒品者，處6月以上5年以下有期徒刑。
施用第二級毒品者，處三年以下有期徒刑。


司法院資訊處製作；財團法人民間司法改革基金會備份。
